臺灣高等法院民事判決　　　　　　　　95年度家上易字第42號
上　訴　人　乙○○
被上訴人　　甲○○
訴訟代理人　郭美春律師
複代理人　　施純真律師
上列當事人間給付生活費事件，上訴人對於中華民國95年8月23
日臺灣宜蘭地方法院95年度家訴字第20號第一審判決提起上訴，
本院於96年8月21日言詞辯論終結，判決如下：
    主      文
上訴駁回。
第二審訴訟費用由上訴人負擔。
    事實及理由
一、上訴人主張：其與前妻黃秋蘭共生育4名子女，被上訴人甲
    ○○為長女，被上訴人自獨立成家分居後，竟對被上訴人不
    聞不問，形同陌生人，上訴人現年事已高，未能從事生產收
    益，今要求被上訴人反哺之恩，反遭仇視，爰依民法第1114
    條第1款規定，訴請被上訴人按月給付上訴人新臺幣（下同
    ）1萬5,100元等語。原審為上訴人敗訴之判決，上訴人不服
    提起上訴，於本院聲明：(一)原判決關於駁回上訴人後開第2
    項部分廢棄。(二)被上訴人應自95年6月9日起，於每月9日按
    月給付上訴人1萬2,000元。
二、被上訴人則以：受扶養權利者縱為直系血親尊親屬，仍應限
    於有不能維持生活之情形。然上訴人名下之不動產，僅以公
    告現值計算，即達338萬3,556元，倘以市值計算，更逾千萬
    元，另尚有存款數十萬元，每月復有老農津貼及其他子女所
    給付之生活扶養費等收入至少1萬6,000元，故上訴人並無不
    能維持生活之情形，其請求被上訴人扶養，為無理由等語，
    資為抗辯。於原審聲明：駁回上訴人之訴。於本院聲明：上
    訴駁回。
三、經查，上訴人名下財產有宜蘭縣員山鄉○○○段359-223、3
    59-225號、宜蘭縣宜蘭市○○段乾門小段146-1號、宜蘭市
    ○○街50號房地。現有郵局存款約31萬餘元。上訴人每月收
    入：老農津貼每月5,000元、次子江維信每月給付生活費6,0
    00元、次女江琪璇每月給付生活費2,000元，上訴人每月所
    領老農津貼，存在另一存摺內，沒有動用過。96年5月28日
    召開親屬會議，親屬會議未獲致結論，雙方沒有共識等情，
    為兩造所不爭執（見本院卷第225、306頁），並有房屋稅籍
    證明書、門牌證明書、稅務電子閘門財產所得調件明細表、
    郵局存摺等附卷可稽（見本院卷第23、88、89、123、300頁
    ），堪信為真。
四、上訴人主張其不能維持生活，請求被上訴人給付扶養費等語
    。被上訴人則以前揭情詞置辯。則本件首應審究者為上訴人
    是否不能維持生活？經查：
  (一)按「直系血親相互間互負扶養之義務。」「受扶養權利者，
    以不能維持生活而無謀生能力者為限。前項無謀生能力之限
    制，於直系血親尊親屬不適用之。」民法第1114條第1款、
    第1117條分別定有明文。所謂「不能維持生活」，係指不能
    以自己之財產及勞力所得以維持自己之生活而言。
  (二)查上訴人現有財產如下：
  1.不動產部分：依稅務電子閘門財產所得調件明細表所示（見
    本院卷第88至89頁）：合計338萬3,556元。
  宜蘭縣宜蘭市○○○路183號即碧霞街50之房屋一棟，面積
    39.66平方公尺，房屋現值4,266元（見本院卷第88、123、2
    91頁）。
  宜蘭縣宜蘭市○○段乾門小段146-1地號之建地一筆，面積
    66平方公尺，公告現值264萬元。
  宜蘭縣員山鄉○○○段359-223地號田地一筆，面積2776平
    方公尺，公告現值52萬7,440元。
  宜蘭縣員山鄉○○○段359-225地號田地一筆，面積1115平
    方公尺，公告現值21萬1,850元。
  2.存款部分：合計46萬9,001元。
  宜蘭縣宜蘭市農會存款至95年12月止，存款餘額為14萬9,08
    6元。此存款帳戶係供老農津貼撥款之用。上訴人陳稱：該
    存款除支出農保及全民健保外，均無提領等語（見本院卷第
    102至102、306頁）。
  郵局存款至96年8月止，存款餘額為31萬907元（見本院卷第
    104至105、300頁）。
  第一銀行宜蘭分行至96年1月止，存款餘額為9,008元（見本
    院卷第108至108-1頁）。
  3.上訴人每月收入部分：合計每月1萬3,000元。
  老農津貼每月5,000元。
  次子江維信每月給付生活費6,000元。
  次女江琪璇每月給付生活費2,000元。
  (三)上訴人現有不動產以公告現值計算合計338萬3,556元，現有
    存款餘額合計至少有46萬9,001元。上訴人每月領取老農津
    貼5,000元。上訴人亦曾有經營和昌廣告社及飼養豬隻（見
    本院卷第259頁）等情，足認上訴人目前以自己財產及勞力
    所得足以維持自己之生活，核與「不能維持生活」構成要件
    有間。何況，上訴人之次子江維信每月給付生活費6,000 元
    、次女江琪璇每月給付生活費2,000元，長子江維則提供宜
    蘭縣宜蘭市○○路10巷1弄5號房屋供上訴人居住（見本院卷
    第240頁）。
五、綜上所述，上訴人主張其不能維持生活，為不足採，被上訴
    人抗辯尚屬可信。從而，上訴人主張本於直系血親相互間互
    負扶養之義務，請求被上訴人應自95年6月9日起，於每月9
    日按月給付上訴人1萬2,000元，為無理由，不應准許。原審
    為上訴人敗訴之判決，並無不合。上訴意旨指摘原判決不當
    ，求予廢棄改判，為無理由，應予駁回。
六、兩造其餘之攻擊或防禦方法及未經援用之證據，經本院斟酌
    後，認為均不足以影響本判決之結果，自無逐一詳予論駁之
    必要，併此敘明。
七、據上論結，本件上訴為無理由，依民事訴訟法第449條第1項
    、第78條，判決如主文。
中　　華　　民　　國　　96　　年　　9　　月　　4 　　日
                    民事第十一庭
                        審判長法　官   鄭雅萍
　　　　　　　　　　　    　　法　官   蘇芹英
　　　　　　　　　　　　　    法　官   薛中興
正本係照原本作成。
不得上訴。
中　　華　　民　　國　　96　　年　　9 　　月　　5 　　日
　　　　　　　　　　　　　　　書記官   黃瑞芬
